【裁判字號】    95,上訴,3024
【裁判日期】    951025
【裁判案由】    偽造文書
【裁判全文】
臺灣高等法院刑事判決                95年度上訴字第3024號
上  訴  人  台灣板橋地方法院檢察署檢察官
上  訴  人
即  被  告  甲○○
選任辯護人  林東乾律師
上列上訴人因被告偽造文書案件，不服臺灣板橋地方法院94年度
訴字第2111號，中華民國95年6月29日第一審判決（聲請簡易處
刑案號：臺灣板橋地方法院檢察署94年度偵字第13923號），提
起上訴，本院判決如下：
    主  文
上訴駁回。
    事  實
一、甲○○與乙○○（原名黃碧舜）原係夫妻，嗣雙方因乙○○
    之外遇問題而關係惡化，甲○○為圖將乙○○所獨資經營之
    「富貴屋實業社」（設於臺北縣板橋市○○○ 街124 巷2 號
    ）移轉為其所有，竟基於偽造私文書並持以行使之犯意，於
    民國89年3 月2 日前之某日，委託「莊敬企業管理顧問有限
    公司」（下稱莊敬公司，設於臺北縣板橋市○○路○ 段266
    號14樓，嗣已於90年2 月27日解散）辦理「富貴屋實業社」
    之名稱及負責人變更登記（名稱變更為「德英實業社」，負
    責人則變更為甲○○），並佯稱乙○○業將「富貴屋實業社
    」讓渡給其，且「富貴屋實業社」之營利事業登記用店章、
    營利事業登記證正本及負責人乙○○之印章均已不慎遺失，
    遂交付「富貴屋實業社」之營利事業登記證影本給莊敬公司
    ，再由該公司不知情之承辦人員於89年3 月2 日在臺灣時報
    第25版綜合資訊版代為刊登乙○○遺失「富貴屋實業社」營
    利事業登記證正本、營利事業登記用店章及負責人乙○○印
    章之遺失啟事，用以表示乙○○聲明遺失上開證件及印章，
    並聲明該等證件及印章均作廢之意，而偽造該遺失啟事；復
    由莊敬公司不知情之職員王啟清於同日在該公司內填製乙○
    ○同意將「富貴屋實業社」讓渡給「德英實業社」甲○○之
    讓渡書，並在該讓渡書「出讓人」欄處填寫「黃碧舜」之署
    名1枚及由該公司不知情之助理人員以前於不詳時、地由不
    知情之刻印人員所偽刻之「富貴屋實業社」及「黃碧舜」之
    印章各1枚蓋用於其上，產生「富貴屋實業社」及「黃碧舜
    」之印文各1枚，而接續偽造該讓渡書1份。嗣於89年3月3日
    則由王啟清持上開報紙之遺失啟事、讓渡書及「富貴屋實業
    社」營利事業登記證影本各1份，向臺北縣政府申辦「富貴
    屋實業社」名稱及負責人之變更登記而交付行使之，足以生
    損害於乙○○本人及臺北縣政府對於營利事業變更登記審查
    之正確性。
二、案經乙○○訴由臺灣板橋地方法院檢察署檢察官偵查而聲請
    簡易判決處刑。
    理  由
壹、證據能力部分：
    按「被告以外之人於審判外之言詞或書面陳述，除法律有規
    定者外，不得作為證據」，刑事訴訟法第159 條第1 項定有
    明文，此即學理上所稱「傳聞證據排除法則」。依上開法律
    規定，傳聞證據原則上固無證據能力，但如法律別有規定者
    ，即例外認有證據能力。又被告以外之人於審判外之陳述，
    雖不符同法第159 條之1 至第159 條之4 之規定，但經當事
    人於審判程序同意作為證據，法院審酌該言詞陳述或書面陳
    述作成時之情況，認為適當者，亦得為證據；當事人、代理
    人或辯護人於法院調查證據時，知有第159 條第1 項不得為
    證據之情形，而未於言詞辯論終結前聲明異議者，視為有前
    項之同意，此則據同法第159 條之5 規定甚明。鑒於採用傳
    聞證據排除法則之重要理由之一，係因傳聞證據未經當事人
    之反詰問予以覈實，若當事人願放棄對原供述人之反對詰問
    時，原則上即可承認該傳聞證據之證據能力，而揆諸我國刑
    事訴訟法第159 條之5 之立法理由，除參照前述傳聞證據排
    除法則之基本法理外，亦參考日本刑事訴訟法第326 條之立
    法例。查日本刑事審判實務之運作，有關檢察官及被告均同
    意作為證據之傳聞書面材料或陳述，可直接援引該國刑事訴
    訟法第326條作為傳聞例外之法律依據，僅在檢察官與被告
    不同意之情況下，乃須根據其他傳聞例外規定俾以斟酌該等
    書面材料或陳述是否具有證據能力，在當事人間無爭執之案
    件中，傳聞證據基本上均可依據前引規定提出於法院使用。
    職是之故，我國刑事訴訟法第159條之5之適用應可作同上之
    解釋。經查，本件判決後開所示之被告甲○○以外之人於審
    判外之陳述（包括書面陳述），固均屬傳聞證據；惟被告及
    其辯護人就前揭審判外陳述之證據能力，雖知上開證據資料
    皆為傳聞證據，但於原審準備程序及審判期日與本院審理期
    日中則均不爭執上開證據資料之證據能力，且迄至本院言詞
    辯論終結前亦未再聲明異議，而公訴檢察官於本院審判期日
    中則表示上開證據資料均有證據能力。本院審酌上開證據資
    料製作時之情況，尚查無違法不當及證明力明顯過低之瑕疵
    ，亦認為以之作為證據應屬適當，故揆諸前開法律規定與說
    明，爰逕依刑事訴訟法第159條之5規定，認前揭證據資料均
    例外有證據能力，合先敘明。
貳、實體部分：
  一、訊據上訴人即被告甲○○對於其與告訴人乙○○前為夫妻
      關係，「富貴屋實業社」原係告訴人所獨資經營，嗣其於
      前揭時間委託莊敬公司向臺北縣政府申辦「富貴屋實業社
      」變更名稱為「德英實業社」，負責人則自告訴人變更為
      被告之事實，固均坦承不諱，惟其矢口否認有何偽造私文
      書並持以行使之犯行，辯稱：告訴人在86年間與外遇對象
      同居之後，即自行另外開立一家工廠，而願意將「富貴屋
      實業社」讓渡給我作為賠償。前揭讓渡書上「富貴屋實業
      社」的店章及「黃碧舜」的印章，均是告訴人交給我去辦
      理讓渡用的，我就用該等印章及「富貴屋實業社」之營利
      事業登記證正本，交予莊敬公司去辦理變更登記，至於前
      揭報紙遺失啟事，我並沒有刊登，亦不知為何有該遺失啟
      事，可能是莊敬公司的承辦人將該等印章及營利事業登記
      證遺失，因而自作主張刊登遺失啟事云云。
二、 經查：
    (一)前揭「富貴屋實業社」之負責人原係告訴人，嗣被告託由
      莊敬公司申辦變更登記，而由該公司職員王啟清於89年3
      月3 日持前揭讓渡書、「富貴屋實業社」之營利事業登記
      證影本及前揭報紙之遺失啟事各1 份等資料，向臺北縣政
      府申辦變更「富貴屋實業社」之名稱為「德英實業社」及
      變更負責人為被告之事實，除據證人王啟清於原審審理時
      證述明確外（參見原審卷第152頁至第159頁），並經原審
      依職權向臺北縣政府調取前揭「富貴屋實業社」於89 年
      間申辦變更登記為「德英實業社」時所提供之全部資料原
      本核閱無訛，復有上開讓渡書影本、營利事業登記證影本
      、報紙之遺失啟事影本及被告委託王啟清申辦之委託書影
      本、營利事業統一發證變更登記申請書影本各1份附卷可
      稽，自堪認屬為真。
    (二)又前揭授權書係由證人王啟清所填製，該授權書「出讓人
      」欄處之「黃碧舜」署名1枚亦係由證人王啟清所代筆填
      寫，並由莊敬公司某助理人員蓋用「富貴屋實業社」及「
      黃碧舜」之印章各1枚於該授權書上而產生各該印文各1枚
      ，至前揭報紙遺失啟事則應係另由該公司之其他人員所辦
      理等情，亦經證人王啟清於原審審理時證述在卷（參見原
      審卷第158頁至第159頁），均同堪認屬真實。
    (三)被告雖執前揭情詞置辯，否認其有行使偽造私文書之犯行
      ，並陳稱：告訴人同意其辦理上開變更登記云云，且依證
      人即被告與告訴人所生之女黃子芹於原審94年12月22日審
      判時固亦到庭證稱：告訴人後來叫被告將「富貴屋實業社
      」負責人換掉，以免債權人去找他，當時他有將「富貴屋
      實業社」大小章交給被告，我有親眼看到，被告之後就將
      「富貴屋實業社」的大小章、營利事業登記證拿給會計師
      去辦理變更登記，我不清楚為何要在報紙上刊登前揭遺失
      啟事，這並不是我或被告所刊登的云云（參見原審卷第55
      頁至第56頁）。惟查：
      1.依告訴人於警詢時所指及原審、本院審理時所證（參見
        他字卷第4、5頁、原審第46頁至51頁、本院卷第30頁至
        第31頁），其並未將「富貴屋實業社」讓渡給被告，亦
        未同意或授權被告變更「富貴屋實業社」之名稱及負責
        人，亦無將「富貴屋實業社」之大小章及營利事業登記
        證正本交給被告，且亦不知有刊登報紙遺失啟事。其如
        果有同意被告辦理負責人變更登記，其豈敢又控告被告
        ？其當時把「富貴屋實業社」之大小章及營利事業登記
        證正本鎖在公司櫃子內，被告是否有擅自破壞保險箱將
        之取出及何時取出，其均不知情等語。是以依告訴人所
        陳乙節，既告訴人否認有授權被告辦理上開負責人變更
        登記事宜，則關於被告辯稱：申辦前揭負責人變更登記
        事宜，確已取得告訴人同意或授權一節，被告當應舉證
        以實其說，否則空言主張，即不宜遽而採信。
      2.其次，原審依職權向臺北縣政府調取前揭「富貴屋實業
        社」於89年間申辦變更登記為「德英實業社」時所提供
        之全部資料原本，臺北縣政府旋即檢送其檔存之營利事
        業登記審查表暨所附全部相關資料原本供法院參酌。觀
        諸該營利事業登記審查表內附有前揭讓渡書正本、報紙
        遺失啟事正本，但其內所附之「富貴屋實業社」營利事
        業登記證則非屬正本，而係影本；且於該登記審查表上
        之「建設局」「審查意見」欄內亦載明「店章、負責人
        章登報作廢」等語，其上原本蓋有「核章」兩字亦予刪
        除，而改為手寫「查核」兩字。可知證人王啟清當時申
        辦「富貴屋實業社」變更名稱及負責人時，應僅係持前
        揭報紙遺失啟事及「富貴屋實業社」營利事業登記證影
        本等資料申辦，而未持「富貴屋實業社」原所留存於臺
        北縣政府之大小章及營利事業登記證正本申辦甚明，此
        亦核與證人王啟清於原審審理時所證相符（參見原審卷
        第158頁、第159頁）。再證人王啟清持前揭報紙遺失啟
        事申辦變更登記，遺失啟事刊登之日期係89年3月2日，
        核與前揭讓渡書之製作日期相同，而前揭報紙遺失啟事
        既係刊登「富貴屋實業社」之大小章遺失，足見於前揭
        讓渡書製作之時，「富貴屋實業社」之大小章既已遺失
        ，則其上所蓋用之「富貴屋實業社」店章及負責人「黃
        碧舜」印章顯然均非「富貴屋實業社」於臺北縣政府原
        所留存之印章，而係另外所刻之印章無疑。
      3.被告雖辯稱：當時已將「富貴屋實業社」之大小章及營
        利事業登記證正本交予莊敬公司云云，證人黃子芹亦附
        和被告之說詞，又如前述。然衡諸一般常情，倘若被告
        真有將「富貴屋實業社」之大小章及營利事業登記證正
        本交付給莊敬公司申辦變更登記，承辦之證人王啟清等
        人當會據實代為申辦，亦即直接以被告所交付之大小章
        及登記證正本等資料申辦即可，其等又何須另再登報聲
        明該等大小章及登記證正本均遺失作廢，復再持此項遺
        失啟事及登記證「影本」申辦，此種既迂迴而又不合常
        理，且增加勞費之作法，誠令人不解。況衡以上開公司
        代辦此種變更登記，其代辦內容僅係一般公司行號單純
        、簡易之申登手續，其所收取之費用應僅係小額，故如
        非被告確有告知「富貴屋實業社」之大小章及營利事業
        登記證正本均遺失，且僅交付營利事業登記證影本，上
        開公司承辦之證人王啟清等人實無甘冒觸犯偽造文書之
        風險，而擅自登報聲明「富貴屋實業社」大小章及登記
        證正本均遺失作廢，復再持該遺失啟事及登記證「影本
        」等資料申辦變更登記之理，此顯與常情有悖。被告雖
        辯稱：有可能係承辦之證人王啟清等人將被告所交付之
        大小章及登記證正本遺失，始未經知會被告，擅自出此
        下策申辦變更登記云云；惟縱有大小章及登記證正本遺
        失之事，但此並非嚴重到不能挽救或難以處理之事，承
        辦之證人王啟清等人大可對被告誠實以告，再尋求妥適
        解決之道，亦無必要甘冒觸犯偽造文書之風險，擅自刊
        登遺失啟事而據以辦理變更登記之理，是此種可能性亦
        殆可排除。此外，被告另於原審95年6月1日審理時曾提
        出所謂當初告訴人所交付給其之「富貴屋企業社」大小
        章各1枚供原審參酌（原審卷第198頁）。然經該院送鑑
        結果，亦認明顯與「富貴屋實業社」原所留存之大小章
        及前揭授權書上所蓋用之「富貴屋實業社」大小章不符
        ，此有法務部調查局鑑定通知書95年5月12日調科貳字
        第09500215490號鑑定通知書1份暨鑑定分析圖表2份（
        原審卷第183頁至第185頁）附卷可稽，並有該2枚印章
        扣案為佐，益見告訴人並未交付被告「富貴屋實業社」
        之大小章甚屬灼然。
      4.由上以觀，本件較為合理之解釋，當係告訴人並無交付
        被告「富貴屋實業社」之大小章及營利事業登記證正本
        之事實，故被告於委託辦理「富貴屋實業社」變更登記
        時，應有告知「富貴屋實業社」之大小章及營利事業登
        記證正本均遺失，且僅交付營利事業登記證影本，莊敬
        公司承辦之證人王啟清等人亦始會登報聲明該等大小章
        及登記證正本均遺失作廢，復再持該遺失啟事及登記證
        「影本」等資料逕自申辦變更登記無誤。是被告辯稱告
        訴人確有將「富貴屋實業社」之大小章及營利事業登記
        證正本交給被告，而證人黃子芹亦證稱確有親眼目睹云
        云，當屬事後卸責或迴護偏袒被告之詞，自無足取。依
        一般通常經驗，告訴人如確有同意或授權被告申辦前揭
        變更登記，理論上自會將申辦變更登記所需之「富貴屋
        實業社」大小章及營利事業登記證正本交給被告，以利
        辦理，然實際上告訴人並無將該等印章及證件交給被告
        之事實，以致被告係以前揭刊登遺失啟事之迂迴方式申
        辦變更登記，足見告訴人應無同意或授權被告申辦變更
        登記，故告訴人始未交付被告該等印章及證件，其理甚
        屬明確。
     5、被告雖於本院審理時提出「富貴屋實業社」之營利事業
        登記證正本，並陳稱：其既迄今仍保有該營利事業登記
        證正本，足證其並無登報聲明遺失之必要，該遺失啟事
        應是莊敬公司承辦人員擅自所為云云。然查因被告於偵
        查及原審過程中均未提出該營利事業登記證正本，則被
        告何時持有管領該營利事業登記證正本，並非無疑。且
        告訴人於原審及本院均堅稱：其有將該營利事業登記證
        正本鎖在公司櫃子內，其並不知道被告何時擅自取出，
        等語。即此，縱被告目前仍持有該營利事業登記證，與
        被告是否已取得被告之同意或授權辦理前開負責人變更
        登記事宜，並無必然關係。且若被告確有將該營利事業
        登記證正本交予莊敬公司，且於莊敬公司辦畢變更登記
        手續後，將該營利事業登記證正本交還被告收執，莊敬
        公司之人員既已持有該營利事業登記證正本，焉有必要
        ，不厭其煩辦理遺失登報啟事？足證被告上開所稱，不
        足採信。
     6、另查被告與告訴人雖曾為夫妻關係，但於被告委託莊敬
        公司辦理上開負責人變更登記手續時，雙方已感情不睦
        ，此為雙方所不否認，並經其二人所生之女兒黃子芹證
        述在卷（原審卷第57頁）。然查被告於本院審理時供稱
        ：因告訴人長期對於「富貴屋實業社」不理不睬，因該
        實業社營業所在是租來的，機器是中古的，後來其因為
        要繳納房租，所以將該實業社轉讓出去，將車台及器具
        均出售云云（本院卷第31頁正面）；基此，可知當時該
        實業社仍存有部分有價值之資產（諸如機台及器具），
        然因告訴人當時既與被告感情不睦，告訴人斷無可能將
        該仍存有相當剩餘價值之實業社無條件拱手轉讓予被告
        。且若果真確有其事，被告當會要告訴人立據為憑，或
        由渠本人於相關辦理變更登記手續之文件上簽名或蓋章
        ，始符常情。然查，被告竟未能提出已取得被告同意或
        授權之任何文件資料供本院審酌判斷，則其所稱已取得
        被告之同意或授權云云，實難採信。
     7、徵以被告於本院審理時竟以「她女兒」一詞指稱渠與被
        告所生之女兒即證人黃子芹，並稱：已經很久沒有與她
        聯絡了，聽說她已經改名，但渠不知道她改成什麼名字
        （本院卷第31頁正面）。參以證人黃子芹證稱：伊當時
        在由被告所實際經營之該實業社長期性工作，且沒有領
        薪水（原審卷第53頁）。職是之故，因告訴人與證人黃
        子芹因父女感情疏離，黃子芹當時則與被告同甘共苦，
        共同支撐該實業社之營運，彰彰甚明。則告訴人指稱：
        她女兒（即證人黃子芹）都站在被告立場講話云云（本
        院卷第31頁正面），並非子虛烏有之詞。因此證人黃子
        芹因迴護偏袒被告，因而上開不實之證言，即不足為奇
        。
    (四)綜上所述，足見被告確未取得告訴人之同意或授權，即擅
      自申辦前揭「富貴屋實業社」名稱及負責人之變更登記，
      並託由莊敬公司辦理，使莊敬公司不知情之承辦人員王啟
      清等人代為偽造前揭遺失啟事及前揭讓渡書，復持以向臺
      北縣政府辦理變更登記而行使之，足以生損害於告訴人本
      人及臺北縣政府對於營利事業變更登記審查之正確性。又
      被告所辯復無足取，是本件事證已臻明確，被告之犯行應
      堪認定。
三、核被告所為，係犯刑法第216條、第210條之行使偽造私文書
    罪。被告偽造前揭「黃碧舜」署名、印文、印章及偽造「富
    貴屋實業社」印文、印章之行為，均係用以偽造前揭讓渡書
    ，乃係偽造私文書之部分行為，皆不另論罪（聲請意旨原贅
    論被告另犯刑法第217條第1項罪嫌，惟此部分業經公訴檢察
    官於原審94年10月14日準備程序時當庭陳明更正）；而被告
    為圖變更「富貴屋實業社」之名稱、負責人，始基於偽造私
    文書之單一犯意，於時空密接之情況下偽造前揭報紙遺失啟
    事、讓渡書，是以該偽造報紙遺失啟事、讓渡書當僅係被告
    基於偽造私文書之單一犯意下所為之數個舉動，並侵害同一
    法益，應屬接續犯，而為包括一罪；又被告偽造該等私文書
    後復一併持以行使，偽造私文書之低度行為應為行使之高度
    行為所吸收，亦不另論罪。被告利用不知情之莊敬公司職員
    王啟清、該公司某助理人員等人及某刻印店人員分別偽造署
    名、印文、刊登報紙遺失啟事及偽造印章而用以偽造前揭私
    文書後，並由王啟清持以交付臺北縣政府而行使之，故被告
    亦係間接正犯。至聲請意旨固僅論及被告偽造前揭讓渡書之
    私文書並持以行使之犯罪事實，漏未論及被告其餘行使偽造
    私文書之犯罪事實（即偽造前揭報紙遺失啟事並持以行使之
    部分），惟二者間係屬一罪關係，已如前述，該漏未論及之
    部分應為聲請效力所及，本院自應併予審判。
四、原審經詳細調查後，基於上開相同之認定，並審酌被告縱與
    告訴人間有所糾紛，亦應循正當途徑合法解決，其不思此為
    ，竟以前揭行使偽造私文書之手法，不法牟取前揭「富貴屋
    實業社」，足以生損害於告訴人本人及臺北縣政府對於營利
    事業變更登記審查之正確性，被告所為自應受有相當程度之
    刑事非難；惟另考量被告前除因違反就業服務法案件，經法
    院判處罰金新台幣8萬元確定在案外，並無其他任何前科紀
    錄，此有本院被告前案紀錄表1份在卷可按（本院卷第20頁
    ），素行應非不良，而其之所以觸犯本件刑章，容或係因其
    與告訴人婚姻發生問題，其因心生怨懟始失慮為之，其所為
    固有不該，但尚有可值同情之處等一切情狀，酌情量處有期
    徒刑四月；因嗣於被告行為後，刑法第41條已於90年1月10
    日經公布修正為刑法第41條第1項，並於同年月12日生效，
    其得易科罰金之要件，由原來犯最重本刑3年以下有期徒刑
    之罪，而受6個月以下徒刑或拘役之宣告，修改為犯最重本
    刑5年以下，而受6個月以下徒刑或拘役之宣告。比較新舊法
    結果，應以90年1月12日生效後之新法對被告有利，原審亦
    依95年7月1日修正生效前之刑法第2條第1項前段之規定，適
    用原審裁判時之刑法第41條第1項前段之規定，就被告所宣
    告之刑，併諭知易科罰金之折算標準。再者，被告未曾受有
    期徒刑以上刑之宣告，已如前述，其因一時短於思慮致罹刑
    章，經此教訓後，當知所警惕，且尚有可值同情之處，復念
    及其之年歲已高（68歲），亦不適合逕予執行刑罰，是該院
    認尚無逕對被告施以短期自由刑之必要，自可先賦予被告適
    當之社會處遇，以期其能有效回歸社會，故上開對被告宣告
    之刑，以暫不執行為適當，爰諭知緩刑3年，以啟自新。又
    前揭偽造之「富貴屋實業社」、「黃碧舜」之印章各1枚，
    雖未扣案，但並無證據證明業已滅失，爰依刑法第219條規
    定，均併予宣告沒收；另前揭報紙遺失啟事、讓渡書雖係供
    本件犯罪所用之物，然業已因行使而成為臺北縣政府之歸檔
    存查文件，非屬被告所有，自不得併予宣告沒收，然該讓渡
    書「出讓人」欄處偽造之「黃碧舜」署名、印文及「富貴屋
    實業社」印文各1枚，既屬偽造之署名、印文，爰同依刑法
    第219條規定，均併予宣告沒收。本院經核原審對於本案之
    認事用法均無違誤，量刑已屬寬容憐恤。被告猶執陳詞提起
    上訴，否認犯罪，為無理由，應予駁回。茲按於被告行為後
    刑法業於94年2月2日再度經修正公布，並於95年7月1日施行
    ，修正後刑法第2條第1項規定：「行為後法律有變更者，適
    用行為時之法律。但行為後之法律有利於行為人者，適用最
    有利於行為人之法律。」又95年7月1日修正生效前之刑法第
    41條第1項前段原規定：「犯最重本刑為五年以下有期徒刑
    以下之刑之罪，而受六個月以下有期徒刑或拘役之宣告，因
    身體、教育、職業、家庭之關係或其他正當事由，執行顯有
    困難者，得以一元以上三元以下折算一日，易科罰金。」修
    正後刑法第41條第1項前段規定：「犯最重本刑為五年以下
    有期徒刑以下之刑之罪，而受六個月以下有期徒刑或拘役之
    宣告者，得以新臺幣一千元、二千元或三千元折算一日，易
    科罰金。」比較新舊法之適用，依刑法第2條第1項之規定，
    亦應適用行為時修正前刑法第4條第1項規定，定其易科罰金
    之折算標準。至修正前刑法第41條第1項雖另有「因身體、
    教育、職業、家庭之關係或其他正當事由，執行顯有困難者
    」，方准易科罰金之規定，修正後刑法第41條第1項則無此
    規定，然有關宣告有期徒刑、拘役應否准許易科罰金執行之
    處分，應由裁判法院之檢察官指揮之，刑事訴訟法第457 條
    第1項定有明文，上開規定核均屬檢察官指揮執行時所應斟
    酌裁量之事項，而非法院裁判時所應審酌者，故修正前刑法
    第41條第1項雖有上開規定，然就法院僅宣告易科罰金之折
    算標準，並非決定是否准予易科罰金而言，對於被告並無不
    利之處，併此敘明。又罰金罰鍰提高標準條例第2條雖因上
    開刑法第41條修正後，已就易科罰金之折算標準定有明文，
    認無存在必要，而於95年5月17日修正刪除，並於同年7 月1
    日生效，然本件既應適用修正前刑法第41條第1項前段之規
    定，定被告易科罰金之折算標準，自仍應適用修正前罰金罰
    鍰提高標準條例第2條之規定，提高折算之罰金數額。原審
    本同上之見解，適用95年7月1日修正生效後之刑法第2條第1
    項前段、第216條、第210條、修正前第41條第1項前段，修
    正前罰金罰鍰提高標準條例第2條等規定對被告論處，即無
    不當，自不構成撤銷改判之事由。
五、據上論斷，應依刑事訴訟法第368條，判決如主文。
本案經檢察官陳玉珍到庭執行職務。
中    華    民    國    95    年    10    月    25    日
                  刑事第九庭審判長法  官  官有明
                                  法  官  陳世宗
                                  法  官  周盈文
以上正本證明與原本無異。
如不服本判決，應於收受送達後十日內向本院提出上訴書狀，其
未敘述上訴之理由者並得於提起上訴後十日內向本院補提理由書
（均須按他造當事人之人數附繕本）。
                                  書記官  余姿慧
中    華    民    國    95    年    10    月    25    日
附錄：本案論罪科刑法條全文
刑法第216 條
行使第210條至第215條之文書者，依偽造、變造文書或登載不實
事項或使登載不實事項之規定處斷。
刑法第210 條
偽造、變造私文書，足以生損害於公眾或他人者，處5年以下有
期徒刑。


司法院資訊處製作；財團法人民間司法改革基金會備份。
